【裁判字號】    92,台上,1891
【裁判日期】    920904
【裁判案由】    確認土地所有權存在等
【裁判全文】
最高法院民事裁定                              九十二年度台上字第一八九一號
    上  訴  人  庚 ○ ○
                寅 ○ ○
                己 ○ ○
                丑 ○ ○
                午 ○ ○
                未 ○ ○
                丁 ○ ○
                戊 ○ ○
                癸 ○ ○
                甲○○○
                子 ○ ○
    共      同
    訴訟代理人  歐 陽 謙律師
    被 上訴 人  地 ○ ○
                玄 ○ ○
                酉 ○ ○
                宇 ○ ○
                卯 ○ ○
                巳 ○ ○
                辰 ○ ○
                黃 ○ ○
                戌 ○ ○
                丙 ○ ○
                亥 ○ ○
                天 ○ ○
                壬 ○ ○
                宙 ○ ○
                乙 ○ ○
                申 ○ ○
                辛 ○ ○
右當事人間請求確認土地所有權存在等事件，上訴人對於中華民國九十二年四月十五
日台灣高等法院台南分院第二審更審判決（九十一年度上更(一)字第三九號），提起上
訴，本院裁定如左：
    主  文
上訴駁回。
第三審訴訟費用由上訴人負擔。
    理  由
按對於第二審判決上訴，非以其違背法令為理由，不得為之。又提起上訴，上訴狀內
應記載上訴理由，表明原判決所違背之法令及其具體內容，暨依訴訟資料合於該違背
法令之具體事實，民事訴訟法第四百六十七條、第四百七十條第二項定有明文。而依
同法第四百六十八條規定，判決不適用法規或適用不當者，為違背法令；依同法第四
百六十九條規定，判決有該條所列各款情形之一者，為當然違背法令。是當事人提起
上訴，如依民事訴訟法第四百六十八條規定，以第二審判決有不適用法規或適用法規
不當為理由時，其上訴狀或理由書應表明該判決所違背之法令條項，或有關判例、解
釋之字號，或成文法以外之習慣或法理等及其具體內容，暨係依何訴訟資料合於該違
背法令之具體事實；如以民事訴訟法第四百六十九條所列各款情形為理由時，其上訴
狀或理由書應表明該判決有合於各該條款規定情形之具體內容，及係依何訴訟資料合
於該違背法令之具體事實。上訴狀或理由書如未依上述方式表明，或其所表明者顯與
上開法條規定不合時，即難認為已合法表明上訴理由，其上訴自非合法。本件上訴人
對第二審判決提起上訴，雖以該判決有理由矛盾暨適用法規不當等違背法令為由，惟
核其上訴理由狀所載內容，仍屬就原審取捨證據、認定事實之職權行使暨其他與判決
結果不生影響之理由，指摘原判決不當，並就原審本於上開職權之行使所論斷：本件
上訴人雖因被繼承人黃清水等人於日據時期受贈及繼承而取得系爭土地所有權，惟尚
未依本國法為所有權登記，嗣依民法第七百七十六條規定，請求被上訴人亥○○、天
○○、壬○○、宙○○、乙○○、申○○、辛○○、地○○、丙○○移轉系爭土地所
有權及被上訴人不得妨害其所有權，惟因罹於時效而消滅，被上訴人並為時效抗辯，
上訴人此部分之請求已屬無據。又上訴人之所有權物上請求權既罹於時效而消滅，則
其訴請確認該所有權存在自難認有受確認判決之法律上利益。再因上訴人之物上請求
權及債權請求權均罹於時效而不能行使，其撤銷權已無由行使，是其請求撤銷被上訴
人丙○○與被上訴人玄○○等人間之贈與行為，並塗銷玄○○等人之贈與移轉登記，
亦失憑依等情，泛言謂為違法，而非表明該判決所違背之法令及其具體內容，暨依訴
訟資料合該違背法令之具體事實，難認其已合法表明上訴理由。依首揭說明，應認其
上訴為不合法。
據上論結，本件上訴為不合法。依民事訴訟法第四百八十一條、第四百四十四條第一
項、第九十五條、第七十八條，裁定如主文。
中      華      民      國    九十二    年      九      月      四      日
                              最高法院民事第五庭
                                  審判長法官  朱  錦  娟
                                        法官  顏  南  全
                                        法官  許  澍  林
                                        法官  葉  勝  利
                                        法官  黃  秀  得
      右正本證明與原本無異
                                              書  記  官
中      華      民      國    九十二    年      九      月     十二     日
                                                                        Ｌ


司法院資訊處製作；財團法人民間司法改革基金會備份。
